臺灣臺東地方法院民事裁定　　　　　 100年度消債更字第20號
聲　請　人　王秀如
上列當事人聲請消費者債務清理之更生事件，本院裁定如下：
    主      文
聲請人王秀如於民國100年9月22日17時起開始更生程序。
命司法事務官進行本件更生程序。
    理      由
壹、按(一)「債務人對於金融機構因消費借貸、自用住宅借款、信
    用卡或現金卡契約而負債務，在聲請更生前，應提出債權人
    清冊，以書面向最大債權金融機構請求協商債務清償方案，
    並表明共同協商之意旨」、「協商不成立時，應付與債務人
    證明書」消費者債務清理條例（下稱同條例）第151條第1項
    、第4項定有明文；(二)「債務人不能清償債務或有不能清償
    之虞者，得依本條例所定更生或清算程序，清理其債務。」
    （同條例第3條）；(三)「債務人無擔保或無優先權之債務總
    額未逾新臺幣1,200萬元者，於法院裁定開始清算程序或宣
    告破產前，得向法院聲請更生。」（同條例第42條第1項）
    ；(四)「法院開始更生程序之裁定，應載明其年、月、日、時
    ，並即時發生效力。前項裁定不得抗告，並應公告之。」（
    同條例第45條）；(五)法院開始更生程序後，得命司法事務官
    進行更生程序（同條例第16條第1項）。(六)又「受扶養權利
    者，以不能維持生活而無謀生能力者為限。」，民法第1117
    條第1項定有明文。
貳、本件聲請意旨略以：
    聲請人於本件更生聲請前5年內未從事營業活動，目前僅兼
    職從事行動美容美體之工作。聲請人曾以書面向大眾商業銀
    行股份有限公司（下稱大眾銀行，即最大無擔保、無優先權
    之債權銀行）請求協商，提出每月還款新臺幣（下同）2,10
    0元，但協商未能成立。聲請人目前已累計無擔保或無優先
    權之債務總金額約17萬元，故聲請人資產總價值並不足清償
    債務總金額，且以每月之收入扣除支出後，顯有不能清償債
    務之事實，爰在未經法院裁定開始清算程序或宣告破產前，
    向本院聲請更生等語。
參、經查：
一、聲請人主張之前揭事實，業據提出：中華民國身心障礙手冊
    、重大傷病免自行部分負擔證明卡、本院97年度促字第2179
    號支付命令、郵局存摺、財團法人金融聯合徵信公司於100
    年7月14日所核發之當事人綜合信用報告、大眾銀行於100年
    9月13日所出具之前置協商不成立通知書影本，及聲請人財
    產及收入狀況說明書、財產歸屬資料清單、98年度至99年度
    綜合所得稅各類所得資料清單、戶籍謄本等證據資料為證｛
    見本院卷（下同）第11頁至第35頁｝，堪可認定為真實。
二、至於聲請人：
  (一)聲請本件更生時，除在郵局有少許存款外，5年內亦未從事
    營業活動，目前僅兼職從事行動美容美體之工作，而有些微
    之收入，依其所陳報：在聲請本件更生前2年內收入為30,00
    0元，另依卷附98年度至99年度綜合所得稅各類所得資料清
    單顯示無所得收入（第12頁、第23頁至第25頁、第34頁：聲
    請前2年收入明細表、前揭郵局存款存摺明細影本，前揭年
    度綜合所得稅各類所得資料清單、財產歸戶資料清單）。
  (二)至於為使負債務之消費者，得依本條例所定程序清理其債務
    ，以調整其與債權人及其他利害關係人之權利義務關係，保
    障債權人之公平受償，謀求消費者經濟生活之更生及社會經
    濟之健全發展，而制定本條例。故對債務人之支出，自不應
    過於浮寬，但仍應得以維持債務人家庭合理之基本生活所需
    範圍內，所為必要之支出，核先敘明。經查：以聲請人之前
    揭收入，扣除依據內政部主計處所公佈之98年度臺灣省每人
    每月最低生活費9,829元後，雖無餘款，但聲請人每月仍願
    清償2,100元。
  (三)另據財團法人金融聯合徵信於100年7月14日所核發之當事人
    查詢個人資料信用報告所示：大眾銀行對聲請人無擔保或無
    優先權之債務總額約為106,311元；台新銀行、慶豐銀行在9
    5年間，曾先後將144,000元、58,773元之債權，分別讓與台
    新資產管理股份有限公司、良京實業股份有限公司（第5頁
    、第17頁至第18頁：聲請狀、上開信用報告影本）。據此，
    聲請人之資產總價值扣除債務總金額後，顯有不能清償債務
    之虞，堪可認定。
三、綜上所述，本院考量上情，及聲請人之財產、信用、勞力、
    技術後，認聲請人顯有不能清償債務之虞，應為昭然。且既
    與大眾銀行於100年9月13日為前置協商不成立（第19頁：前
    置協商不成立通知書影本），復未經法院裁定開始清算程序
    或宣告破產（同條例第13條）；而無擔保或無優先權之債務
    總額未逾1,200萬元（同條例第42條）；又無同條例第6條第
    3項、第8條、第46條各款所定應駁回更生聲請之事由，則聲
    請人於本件更生之聲請，洵屬有據，應予准許，爰併依同條
    例第16條第1項規定，命司法事務官進行更生程序，並裁定
    如主文所示。
四、至於法院裁定開始更生程序後，對於債務人不得開始或繼續
    訴訟及強制執行程序。但有擔保或有優先權之債權，不在此
    限（同條例第48條第2項）。
五、而本件司法事務官於進行更生程序，於協助債務人提出更生
    方案時，應注意更生方案需酌留債務人生活上應變所需費用
    ，並依社會常情衡量債務人之償債能力，依此協助債務人擬
    定公允之更生方案，始符消費者債務清理條例重建債務人經
    濟生活之立法目的，附此敘明。
中    華    民    國    100    年    9    月    22    日
                        民事庭  法  官  陳兆翔
上為正本係照原本作成。
本件不得抗告。
本裁定已於100年9月22日17時公告。
中    華    民    國    100    年    9    月    22    日
                                書記官  陳昭穎